臺灣高等法院刑事判決　　　　　　　 100年度上訴字第2044號
上　訴　人
即　被　告　劉泰同
上列上訴人因違反毒品危害防制條例案件，不服臺灣桃園地方法
院100年度審訴字第825號，中華民國100年5月31日第一審判決（
起訴案號：臺灣桃園地方法院檢察署99年度毒偵字第5673號），
提起上訴，本院判決如下：
    主  文
上訴駁回。
    事  實
一、劉泰同前於民國89年間因施用毒品案件，經法院裁定送觀察
    、勒戒後，認有繼續施用毒品之傾向，再由法院裁定令入戒
    治處所施以強制戒治，又經法院裁定停止戒治出所，交付保
    護管束，嗣經法院裁定撤銷停止戒治，復令入戒治處所施以
    強制戒治，已於91年2月25日執行完畢，該次施用毒品犯行
    ，並經臺灣桃園地方法院檢察署檢察官以91年度戒偵字第
    162號為不起訴處分確定。復於前開強制戒治執行完畢釋放
    後5年內之93年間，因施用毒品案件，經法院分別判處有期
    徒刑1年、6月，並定其應執行有期徒刑1年4月確定，入監執
    行後，於94年12月9日假釋出監，併付保護管束，迄至95年1
    月11日保護管束期滿，未經撤銷假釋，其未執行之刑，以已
    執行論（於本案構成累犯）。詎其猶不知悔改，竟基於施用
    第一級毒品海洛因之犯意，於99年10月23日凌晨1時許，在
    桃園縣中壢市○○路1110號之某友人住處內，以抽煙之方式
    ，施用第一級毒品海洛因1次；又另行基於施用第二級毒品
    甲基安非他命之犯意，於同日凌晨2時30分許為警採尿時往
    前回溯96小時內之某時，在桃園縣中壢市○○路1110號地下
    室停車場內，以吸食器燒烤之方式，施用第二級毒品甲基安
    非他命1次。嗣於99年10月23日凌晨1時25分許，在桃園縣中
    壢市○○路1110號地下室為警查獲，並扣得其所有供施用剩
    餘之第一級毒品海洛因3包（驗餘合計淨重5.89公克，空包
    裝總重0.73公克）及其所有供（但非專供）施用毒品所用之
    電子磅秤1台。
    理  由
壹、證據能力方面
    按除被告所犯為死刑、無期徒刑、最輕本刑為3年以上有期
    徒刑之罪、或高等法院管轄第一審案件者外，於審判期日前
    之程序進行中，被告先就被訴事實為有罪之陳述時，審判長
    得告知被告簡式審判程序之旨，並聽取當事人、代理人、辯
    護人及輔佐人之意見後，裁定進行簡式審判程序；又簡式審
    判程序之證據調查，不受第159條第1項傳聞法則規定之限制
    。刑事訴訟法第273條之1第1項、第273條之2定有明文。查
    被告劉泰同被訴施用毒品一案，非前開不得進行簡式審判程
    序之案件，經被告於原審就被訴事實為有罪之陳述，且經原
    審告知被告簡式審判程序之旨，聽取被告及檢察官之意見後
    ，爰依上開刑事訴訟法第273條之1之規定，當庭裁定改依簡
    式審判程序審判之，是本件應無傳聞法則規定之適用，合先
    敘明。
貳、實體方面
一、上訴人即被告劉泰同雖經本院合法傳喚，而未到庭陳述，惟
    據其上訴狀所載，矢口否認有何施用第二級毒品犯行，辯稱
    ：被告當時早將安非他命戒除，不可能再驗出陽性反應，本
    件送驗之尿液應有錯誤云云。然查，上揭犯罪事實業據被告
    於偵查及原審中坦承不諱（偵查卷第38頁、原審卷第27、29
    頁），且被告經警採集尿液檢體送請臺灣檢驗科技股份有限
    公司檢驗，經以酵素免疫分析法初步檢驗結果，呈鴉片類及
    安非他命類陽性反應，再以氣相層析質譜儀法確認檢驗結果
    ，判定呈可待因與嗎啡陽性反應及安非他命與甲基安非他命
    陽性反應，此有該公司濫用藥物檢驗報告、桃園縣政府警察
    局平鎮分局被採尿人尿液暨毒品真實姓名與編號對照表、檢
    體紀錄表（檢體紀錄表中之編號遭誤植，業經桃園縣政府警
    察局平鎮分局來函更正，並附有職務報告在卷可參）各1紙
    等附卷可稽（偵查卷第30、41、50頁），另為警查獲之3包
    粉塊狀物品經檢驗結果，均含第一級毒品海洛因成分，合計
    淨重5.91公克（驗餘合計淨重5.89公克，空包裝總重0.73公
    克）等情，亦有法務部調查局濫用藥物實驗室鑑定書1紙在
    卷足憑（偵查卷第45頁）。此外，復被告所有供施用毒品所
    用之電子磅秤1台扣案可資佐證。足認被告於原審所為之自
    白與事實相符，堪採為本案認定犯罪事實之證據。又被告上
    訴後雖以前揭情詞置辯，然被告於99年10月23日凌晨1時25
    分許經警所採集之尿液，係其親自排放並當面封緘乙情，為
    被告供承在卷（偵查卷第12、38、39頁），應無誤送之可能
    ，而其尿液送請臺灣檢驗科技股份有限公司檢驗鑑定結果，
    確呈安非他命類及鴉片類之陽性反應，已如上述。而該公司
    採用氣相層析質譜儀分析法（GC／MS），其檢驗方法係以「
    氣相層析儀」先將物質氣化後，再經分析管分離，由於各種
    物質之沸點及對管柱之吸附力不同，經過檢測器（Detecor
    ）測定後，表現出不同之滯留時間（Retension time），故
    依滯留時間來判斷係何種物質；再利用「質譜儀」為檢測器
    ，將物質撞擊成碎片，記錄其質譜圖。因每個化合物之鍵結
    能力不同，故不同之物質會有其特定之質譜圖，因此在物質
    之判斷上有如指紋之鑑定，在理論上，扣除人為之因素，其
    精確度已接近百分之百。又人體施用第二級毒品甲基安非他
    命經尿液排出之時間，依施用者食量多寡、人體代謝功能、
    施用者之年齡及性別有所差異，惟一般而言，施用者在96小
    時內所排出之尿液均有可能被檢出。被告於前揭時間所採取
    之尿液中既有甲基安非他命陽性反應，且其檢出濃度為安非
    他命3315ng /ml、甲基安非他命16156ng/ml，數值均高出標
    準甚多（判斷標準：甲基安非他命≧500ng/ml，且安非他命
    ≧100ng/ml，方可判定為甲基安非他命陽性），則其在採尿
    前96小時內之某時，應有施用第二級毒品甲基安非他命之行
    為。是被告前揭辯解，顯係事後卸責之詞，委無足取。綜上
    ，被告施用第一級毒品海洛因及第二級毒品甲基安非他命之
    犯行，均堪予認定，應依法論科。
二、按毒品危害防制條例於92年7月9日修正公布，自93年1月9日
    施行，而依修正後之規定，僅限於「初犯」及「5年後再犯
    」2種情形，始應先經觀察、勒戒或強制戒治程序。倘被告
    於5年內已再犯，經依法追訴處罰，縱其第3次（或第3次以
    上）再度施用毒品之時間，在初犯經觀察、勒戒或強制戒治
    執行完畢釋放5年以後，已不合於「5年後再犯」之規定，且
    因已於「5年內再犯」，顯見其再犯率甚高，原實施觀察、
    勒戒或強制戒治，已無法收其實效，即應依該條例第10條處
    罰，最高法院95年度第7次刑事庭會議決議參照。經查，本
    件被告於前案強制戒治執行完畢後5年內，即再犯施用毒品
    案件，經臺灣桃園地方法院於93年8月22日以93年度訴字第
    751號判決判處應執行有期徒刑1年4月確定，有本院被告前
    案紀錄表在卷足憑，是本件被告施用毒品犯行雖已在前案強
    制戒治執行完畢5年後，依上開說明，自得加以追訴處罰。
三、核被告所為，係犯毒品危害防制條例第10條第1項、第2項之
    施用第一級與第二級毒品罪，其持有第一級毒品及第二級毒
    品之低度行為，應分別為施用第一級毒品及第二級毒品之高
    度行為所吸收，不另論罪。又被告前有如事實欄所載之論罪
    科刑及執行情形，有本院被告前案紀錄表附卷可憑，其於徒
    刑執行完畢5年內，故意再犯本件有期徒刑以上之上開2罪，
    均為累犯，皆應依刑法第47條第1項規定加重其刑。被告所
    犯上開2罪間，犯意各別，行為互殊，應分論併罰。扣案之
    第一級毒品海洛因3小包（合計淨重5.91公克，驗餘淨重
    5.89公克），應依同條例第18條第1項前段規定宣告沒收銷
    燬之。另扣案之電子磅秤1台，係被告所有供施用毒品之工
    具，業據被告供承在卷（偵查卷第10頁），爰依刑法第38條
    第1項第2款規定，併予宣告沒收。
四、原審以被告劉泰同犯毒品危害防制條例第10條第1項、第2項
    之施用第一級與第二級毒品罪，各判處有期徒刑十月、七月
    ，並定應執行有期徒刑一年三月，認事用法及量刑均無不當
    。被告上訴空言否認施用第二級毒品犯行，為無理由，應予
    駁回。
五、被告經合法傳喚，無正當理由不到庭，爰不待其陳述逕行判
    決。
據上論結，應依刑事訴訟法第368條、第371條，判決如主文。
本案經檢察官李金定到庭執行職務。
中    華    民    國   100    年    8     月    25    日
                  刑事第二十一庭審判長法  官  周政達
                                      法  官  趙文
                                      法  官  楊力進
以上正本證明與原本無異。
施用第一級毒品部分，如不服本判決，應於收受送達後10日內向
本院提出上訴書狀，其未敘述上訴之理由者並得於提起上訴後10
日內向本院補提理由書（均須按他造當事人之人數附繕本）「切
勿逕送上級法院」。
施用第二級毒品部分，不得上訴。
                                      書記官  彭威翔
中    華    民    國   100    年    8     月    25    日
附錄：本案論罪科刑法條全文。
毒品危害防制條例第10條
施用第一級毒品者，處6 月以上5 年以下有期徒刑。
施用第二級毒品者，處3 年以下有期徒刑。